【裁判字號】    98,上易,233
【裁判日期】    980325
【裁判案由】    傷害
【裁判全文】
臺灣高等法院高雄分院刑事判決         98年度上易字第233號
上  訴  人
即  被  告  乙○○
上列上訴人因傷害案件，不服臺灣高雄地方法院97年度審易字第
1977號中華民國97年12月30日第一審判決（起訴案號：臺灣高雄
地方法院檢察署97年度偵字第22103 號），提起上訴，本院判決
如下：
     主  文
上訴駁回。
     理  由
一、按不服地方法院之第一審判決而上訴者，應向管轄第二審之
    高等法院為之。上訴書狀應敘述具體理由。上訴書狀未敘述
    上訴理由者，應於上訴期間屆滿後20日內補提理由書於原審
    法院，逾期未補提者，原審法院應定期間先命補正。第二審
    法院認為上訴書狀未敘述理由或上訴有第362 條前段之情形
    者，應以判決駁回之。但其情形可以補正而未經原審法院命
    其補正者，審判長應定期間先命補正。刑事訴訟法第361 條
    、第367 條，分別定有明文。所謂不服第一審判決之具體理
    由，必係依據卷內既有訴訟資料或提出新事證，指摘或表明
    第一審判決有何採證認事、用法或量刑等足以影響判決本旨
    之不當或違法，而構成應予撤銷之具體事由，始克當之（例
    如：依憑證據法則具體指出所採證據何以不具證據能力，或
    依憑卷證資料，明確指出所為證據證明力之判斷如何違背經
    驗、論理法則）；倘僅泛言原判決認定事實錯誤、違背法令
    、量刑失之過重或輕縱，而未依上揭意旨指出具體事由，或
    形式上雖已指出具體事由，然該事由縱使屬實，亦不足以認
    為原判決有何不當或違法者（例如：對不具有調查必要性之
    證據，法院未依聲請調查亦未說明理由，或援用證據不當，
    但除去該證據仍應為同一事實之認定），皆難謂係具體理由
    ，俾與第二審上訴制度旨在請求第二審法院撤銷、變更第一
    審不當或違法之判決，以實現個案救濟之立法目的相契合，
    並節制濫行上訴（最高法院97年度臺上字第892 號判決參照
    ）。是以上訴人之上訴書狀或補提之上訴理由書，雖有敘述
    上訴理由，惟並未具體敘述第一審判決有上述違法、不當情
    形，即與未敘述具體理由無異，其所為上訴，即不符合上訴
    之法定要件。
二、本件原判決以上訴人即被告乙○○（下稱被告乙○○）為甲
    ○○○之小叔，渠等間具有家庭暴力防治法第3 條第4 款所
    定之2 親等旁系姻親關係；乙○○因懷疑其圈圍土地界址之
    鐵管遭甲○○○拔除、推倒，而於民國（下同）97年7 月12
    日早上6 時20分許，騎乘機車至甲○○○位於高雄縣湖內鄉
    ○○路○段208 號住處，適遇甲○○○騎乘機車返回前揭住
    處後門，乙○○隨即下車，要求甲○○○發誓，甲○○○不
    予理會，乙○○旋即基於傷害他人身體之犯意，自機車坐墊
    下方取出鐵鉗，戳擊甲○○○之身體，傷害甲○○○，致使
    甲○○○受有右肩挫傷及擦傷、右腰後挫傷、左上肢擦傷、
    左肢挫傷等傷害，因認被告乙○○係對家庭成員間實施身體
    上不法侵害之家庭暴力，構成刑法上之傷害罪，惟因家庭暴
    力防治法之上開規定並無罰則之規定，是應依刑法傷害罪之
    規定論罪科刑，因而適用刑法第277 條第1 項之規定論以被
    告乙○○犯傷害罪，並審酌被告乙○○曾因竊盜案件，經法
    院判刑入獄服刑之前科紀錄，此有臺灣高等法院被告前案紀
    錄表1 份在卷可佐，素行非佳，且其為成年男子，當知在現
    代法治社會中，對於任何糾紛之解決，應本諸理性、和平之
    手段與態度為之，竟僅因圈圍界址之鐵管糾紛，即對甲○○
    ○施以暴力手段，行為實不足取，毫無悔意，告訴人甲○○
    ○所受傷勢等一切情狀，量處有期徒刑3 月，並諭知如易科
    罰金以新台幣1,000 元折算一日；已依卷存證據詳敘所憑認
    定之證據與認定之理由。所為論敘，經核並無違背經驗法則
    或論理法則，量處刑亦屬允當。被告乙○○於98年1 月23日
    收受判決後，於同年2 月2 日具狀提起上訴，上訴理由謂：
    其並無拿鐵鉗打傷甲○○○，所謂鐵鉗云云純屬甲○○○胡
    言亂語，原審應查明鐵鉗在何處，且伊於97年7 月13日就診
    時，後枕部確有挫傷，且有暈眩症狀發生，有醫院所出具之
    診斷證明書，乃原審未詳細查察，竟以不足以佐證伊確有受
    傷之事實，而判決原審共同被告甲○○○無罪，被告乙○○
    實難甘服云云，指摘原判決不當。惟被告乙○○就原審法院
    為原審共同被告甲○○○無罪判決不當部分所為指摘，與原
    判決就本件被告乙○○被訴傷害罪所為論罪科刑是否有不當
    或違法，而構成應予撤銷之事由，本屬不同之二件事，亦即
    縱原審就甲○○○部分之判決有違法或不當，構成應撤銷之
    事由，亦無從執為本件之具體上訴理由。再者，原判決就被
    告乙○○持其所有鐵鉗傷害甲○○○之犯行，已說明係依據
    被害人甲○○○之指訴，復參酌甲○○○受傷照片2 幀留有
    明顯留有鐵器戳入肉體之疤痕，且疤痕遍佈整個手臂，而認
    定被害人確遭鐵鉗所傷，經核認定事實並無不憑證據或採證
    違背經驗法則之處，則被告乙○○要求鐵鉗在何處云云，所
    為指摘亦難謂合於上訴狀應依據卷內既有訴訟資料或提出新
    事證，指摘或表明第一審判決有何採證認事、用法或量刑等
    足以影響判決本旨之不當或違法，而構成應予撤銷之具體事
    由。按之上開規定，被告乙○○之上訴顯屬違背法律上之程
    式，應由本院依同法第367 條前段、第372 條規定，不經言
    詞辯論逕行判決如主文。
中    華    民    國    98    年    3     月    25    日
                  刑事第四庭    審判長法  官  蕭權閔
                                      法  官  陳吉雄
                                      法  官  李嘉興
以上正本證明與原本無異。
不得上訴。
中    華    民    國    98    年    3     月    25    日
                                      書記官  郭榮芳


司法院資訊處製作；財團法人民間司法改革基金會備份。
